臺灣臺中地方法院小額民事判決
111年度沙小字第658號
原      告  南山產物保險股份有限公司

法定代理人  蔡漢凌  
訴訟代理人  張哲瑀  
            吳柏源  
            李興國  
被      告  陳志龍  
訴訟代理人  蕭凱文  
            洪俊傑  
            朱維哲  
上列當事人間請求侵權行為損害賠償（交通）事件，經本院於民
國111年10月5日言詞辯論終結，判決如下：
    主      文
被告應給付原告新臺幣柒仟參佰肆拾玖元，及自民國一一一年五
月二十七日起至清償日止，按週年利率百分之五計算之利息。
原告其餘之訴駁回。
訴訟費用新臺幣壹仟元，其中新臺幣參佰肆拾元由被告負擔，其
餘新臺幣陸佰陸拾元由原告負擔。
本判決原告勝訴部分得假執行。但被告如以新臺幣柒仟參佰肆拾
玖元為原告預供擔保後，得免為假執行。
    事實及理由
一、原告主張：訴外人林韋伶於民國109年8月15日9時20分許，
    駕駛其所有車牌號碼000-0000號自用小客車（下稱系爭車輛
    ），行經臺中市后里區三豐路4段與后科南路之交岔路口時
    ，遭被告駕駛車牌號碼000-0000號自用小客車撞擊，致系爭
    車輛受損，經送修支出修理費用新臺幣（下同）21,934元（
    包含工資4,081元、烤漆費用9,813元、零件費用8,040元）
    。且訴外人林韋伶以系爭車輛向原告投保車體損失險，前揭
    修理費用原告已依保險契約賠付完畢，為此爰依保險法第53
    條及民法第191條之2、第213條第3項規定提起本件訴訟等語
    。並聲明：被告應給付原告21,934元及自起訴狀繕本送達被
    告之翌日（即111年5月27日）起至清償日止，按週年利率百
    分之5計算之利息。
二、被告則以：（一）本件交通事故係由訴外人林韋伶駕駛系爭
    車輛變換車道不當所致，訴外人林韋伶應負全部肇事責任，
    被告並無過失。（二）縱原告能證明被告確有過失，原告請
    求修理費用，其中零件部分應依法折舊等語資為抗辯。並聲
    明：（一）原告之訴駁回。（二）如受不利判決，願供擔保
    ，請准宣告免為假執行。
三、本院之判斷：
（一）原告主張上開事實，並其提出行車執照、估價單、工作傳
      票、車損照片、電子發票證明聯、汽車保險理算書、汽車
      保險理賠申請書、臺中市政府警察局道路交通事故當事人
      登記聯單、道路交通事故現場圖、初步分析研判表等影本
      為證，被告則辯稱：本件交通事故係由訴外人林韋伶駕駛
      系爭車輛變換車道不當所致，訴外人林韋伶應負全部肇事
      責任，被告並無過失等語，經查：
　　1.本院依職權向臺中市政府警察局大甲分局調閱本件交通事
      故調查資料核閱屬實，且觀諸卷附道路交通事故現場圖及
　　　車牌號碼000-0000號自用小客車裝載行車紀錄器擷取畫面
      顯示：臺中市后里區三豐路4段之南向車道原為2線道（即
      內側車道及外側車道），且於三豐路4段與后科南路之交
      岔路口前，因三豐路4段路口設置左轉車道而變為3線道（
      即左轉車道、中間車道、外側車道）。嗣於109年8月15日
      9時20分許，車牌號碼000-0000號自用小客車（即系爭車
      輛）沿臺中市后里區三豐路4段之內側車道由北往南方向
      行駛，車牌號碼000-0000號自用小客車則沿臺中市后里區
      三豐路4段之外側車道由北往南方向行駛，兩車行經三豐
      路4段與后科南路之交岔路口前，系爭車輛欲往右側變換
      至中間車道，車牌號碼000-0000號自用小客車則欲往左側
      變換至中間車道，兩車因而發生碰撞等情（見本院卷第87
      頁及第161至165頁）。及依卷附道路交通事故談話紀錄表
      記載訴外人林韋伶陳稱：伊駕駛車牌號碼000-0000號自用
      小客車沿三豐路4段由北向南直行，行駛第1車道，行經三
      豐路4段與后科南路之交岔路口前，因怕影響第1車道左轉
      車輛，於是打右轉方向燈，等待第2車道如有空檔立即插
      入，但於變換插入第2車道時，突然1部自小客車沿三豐路
      4段由北向南直行，行駛於第1車道，發生交通事故等語（
      見本院卷第94、159頁）。綜上，足認臺中市后里區三豐
      路4段之南向車道原為2線道（即內側車道及外側車道），
      且三豐路4段與后科南路之交岔路口前，因三豐路4段路口
      設置左轉車道而變為3線道（即左轉車道、中間車道、外
      側車道）。嗣於109年8月15日9時20分許，被告駕駛車牌
      號碼000-0000號自用小客車沿臺中市后里區三豐路4段之
      外側車道由北往南方向行駛，行經三豐路4段與后科南路
      之交岔路口前，欲往左側變換至中間車道，因疏未注意兩
      車並行之間隔，並隨時採取必要之安全措施，即貿然變換
      車道，適訴外人林韋伶駕駛系爭車輛沿臺中市后里區三豐
      路4段之內側車道由北往南方向行駛，行經三豐路4段與后
      科南路之交岔路口前，欲往右側變換至中間車道，亦疏未
      注意兩車並行之間隔，並隨時採取必要之安全措施，即貿
      然變換車道，兩車因而發生碰撞。
　　2.原告主張其承保訴外人林韋伶所有系爭車輛，因本件交通
      事故受損，經送修支出修理費用21,934元（包含工資4,08
      1元、烤漆費用9,813元、零件費用8,040元），其已依保
      險契約賠付完畢等情，業據其提出與所述相符之行車執照
      、估價單、工作傳票、車損照片、電子發票證明聯、汽車
      保險理算書、汽車保險理賠申請書等影本為證（見本院卷
      第23至25頁、第29至38頁），應堪信為真實。　　
　  3.綜上以析，臺中市后里區三豐路4段之南向車道原為2線道
      （即內側車道及外側車道），且三豐路4段與后科南路之
      交岔路口前，因三豐路4段路口設置左轉車道而變為3線道
      （即左轉車道、中間車道、外側車道）。嗣於109年8月15
      日9時20分許，被告駕駛車牌號碼000-0000號自用小客車
      則沿臺中市后里區三豐路4段之外側車道由北往南方向行
      駛，行經三豐路4段與后科南路之交岔路口前，欲往左側
      變換至中間車道，因疏未注意兩車並行之間隔，並隨時採
      取必要之安全措施，即貿然變換車道，適原告所承保之訴
      外人林韋伶所有並駕駛系爭車輛沿臺中市后里區三豐路4
      段之內側車道由北往南方向行駛，行經三豐路4段與后科
      南路之交岔路口前，欲往右側變換至中間車道，亦疏未注
      意兩車並行之間隔，並隨時採取必要之安全措施，即貿然
      變換車道，兩車因而發生碰撞，致系爭車輛受損，經送修
      支出修理費用21,934元（包含工資4,081元、烤漆費用9,8
      13元、零件費用8,040元），原告已依保險契約賠付完畢
      。
　  4.按汽車行駛時，駕駛人應注意車前狀況及兩車並行之間隔
      ，並隨時採取必要之安全措施，不得在道路上蛇行，或以
      其他危險方式駕車，道路交通安全規則第94條第3項定有
      明文。查被告駕車自應注意上開規定，而被告駕駛車牌號
      碼000-0000號自用小客車，於上開時、地，沿臺中市后里
      區三豐路4段之外側車道由北往南方向行駛，行經三豐路4
      段與后科南路之交岔路口前，因三豐路4段路口設置左轉
      車道而變為3線道（即左轉車道、中間車道、外側車道）
      ，被告駕駛車牌號碼000-0000號自用小客車欲往左側變換
      至中間車道，因疏未注意兩車並行之間隔，並隨時採取必
      要之安全措施，即貿然變換車道，適原告所承保之訴外人
      林韋伶所有並駕駛系爭車輛沿臺中市后里區三豐路4段之
      內側車道由北往南方向行駛，行經三豐路4段與后科南路
      之交岔路口前，欲往右側變換至中間車道，亦疏未注意兩
      車並行之間隔，並隨時採取必要之安全措施，即貿然變換
      車道，兩車因而發生碰撞，被告確有過失至明。
　  5.復按因故意或過失，不法侵害他人之權利者，負損害賠償
      責任；汽車、機車或其他非依軌道行駛之動力車輛，在使
      用中加損害於他人者，駕駛人應賠償因此所受之損害，民
      法第184條第1項前段、第191條之2前段分別定有明文。又
      按被保險人因保險人應負保險責任之損失發生，而對於第
      三人有損失賠償請求權者，保險人得於給付賠償金額後，
      代位行使被保險人對於第三人之請求權。但其所請求之數
      額，以不逾賠償金額為限，保險法第53條第1項亦有明定
      。查原告承保訴外人林韋伶所有系爭車輛，因本件交通事
      故受損，經送修支出修理費用21,934元（包含工資4,081
      元、烤漆費用9,813元、零件費用8,040元），原告已依保
      險契約賠付完畢等情已如前述，是以，被告之過失行為與
      系爭車輛受損間，具有相當因果關係，被告應負侵權行為
      之損害賠償責任，而原告既已依保險契約給付被保險人即
      訴外人林韋伶賠償金額，自得依保險法第53條規定，代位
      行使訴外人林韋伶對被告之侵權行為損害賠償請求權。
（二）又按不法毀損他人之物者，應向被害人賠償其物因毀損所
      減少之價額，民法第196條定有明文。而所謂請求賠償物
      被毀損所減少之價額，得以修復費用為估定標準，但以必
      要者為限，例如修理材料以新品換舊品，應予折舊（參見
      最高法院77年度第9次民事庭會議決議）。查系爭車輛經
      送修支出修理費用21,934元，包含工資4,081元、烤漆費
      用9,813元、零件費用8,040元等情已如前述，其中零件部
      分係以新品替換舊品，自應扣除折舊部分。且依行政院所
      頒「固定資產耐用年數表」及「固定資產折舊率表」之規
      定，自用小客車之耐用年數為5年，及依定率遞減法每年
      折舊千分之369，而實際使用年數逾耐用年數，其最後1年
      之折舊額，加歷年折舊累計額，總和不得超過該資產成本
      原額之10分之9。以及依卷附系爭車輛之行車執照記載出
      廠時間為104年1月，迄至109年8月15日本件交通事故發生
      日止，其使用期間已逾5年，準此，原告得請求之零件費
      用為804元（計算式：8040×〈1－9/10〉＝804），再加計工資
      4,081元、烤漆費用9,813元，是以，系爭車輛之修復必要
      費用合計14,698元。
（三）另按損害之發生或擴大，被害人與有過失者，法院得減輕
      賠償金額，或免除之。重大之損害原因，為債務人所不及
      知，而被害人不預促其注意或怠於避免或減少損害者，為
      與有過失。前2項之規定，於被害人之代理人或使用人與
      有過失者，準用之，民法第217條定有明文，其立法目的
      在於平衡被害人與加害人之賠償責任，即於被害人本身或
      其代理人或使用人對於損害之發生或擴大與有過失時，由
      法院斟酌情形，減輕或免除加害人之賠償金額，以免失諸
      過苛。因之不論加害人之行為係故意或過失，僅須被害人
      或其代理人或使用人就損害之發生或擴大，有應負責之事
      由，不問其係出於故意或過失，基於衡平原則及誠實信用
      原則，即有該法條所定過失相抵原則之適用（最高法院93
      年度臺上字第1899號民事裁判意旨參照）。查被告駕駛車
      牌號碼000-0000號自用小客車，於上開時、地，沿臺中市
      后里區三豐路4段之外側車道由北往南方向行駛，行經三
      豐路4段與后科南路之交岔路口前，因三豐路4段路口設置
      左轉車道而變為3線道（即左轉車道、中間車道、外側車
      道），被告駕駛車牌號碼000-0000號自用小客車欲往左側
      變換至中間車道，因疏未注意兩車並行之間隔，並隨時採
      取必要之安全措施，即貿然變換車道，適訴外人林韋伶駕
      駛系爭車輛沿臺中市后里區三豐路4段之內側車道由北往
      南方向行駛，行經三豐路4段與后科南路之交岔路口前，
      欲往右側變換至中間車道，亦疏未注意兩車並行之間隔，
      並隨時採取必要之安全措施，即貿然變換車道，兩車因而
      發生碰撞等情已如前述，可見訴外人林韋伶就本件損害之
      發生亦有過失甚明，原告依保險法第53條規定，代位行使
      訴外人林韋伶對被告之侵權行為損害賠償請求權，揆諸前
      揭說明，對於訴外人林韋伶就損害之發生亦有過失乙節，
      自有過失相抵原則之適用。經本院審酌雙方肇事原因、過
      失情節及程度等一切情狀，認被告就本件損害之發生應負
      百分之50之過失責任，訴外人林韋伶就本件損害之發生應
      負百分之50之過失責任，是以，本院依上開情節，減輕被
      告百分之50之賠償金額。綜上以析，原告所得請求損害賠
      償金額計7,349元（計算式：14698×50%＝7349）。　　　
（四）再按給付有確定期限者，債務人自期限屆滿時起，負遲延
      責任；給付無確定期限者，債務人於債權人得請求給付時
      ，經其催告而未為給付，自受催告時起，負遲延責任。其
      經債權人起訴而送達訴狀，或依督促程序送達支付命令，
      或為其他相類之行為者，與催告有同一之效力，民法第22
      9條第1項、第2項分別定有明文。又按遲延之債務，以支
      付金錢為標的者，債權人得請求依法定利率計算之遲延利
      息。但約定利率較高者，仍從其約定利率；應付利息之債
      務，其利率未經約定，亦無法律可據者，週年利率為百分
      之5，民法第233條第1項、第203條亦分別明定。查本件原
      告對被告之侵權行為損害賠償債權，核屬無確定期限之給
      付，既經原告提起本件民事訴訟，且起訴狀繕本業於111
      年5月26日合法送達被告，有送達證書在卷可佐，則被告
      迄未給付，應負遲延責任，是以，原告請求自起訴狀繕本
      送達被告之翌日即111年5月27日起至清償日止，按週年利
      率百分之5計算之法定遲延利息，核無不合，應予准許。
（五）從而，原告依據保險代位及侵權行為之法律關係，請求被
      告給付7,349元，及自起訴狀繕本送達被告之翌日（即111
      年5月27日）起至清償日止，按週年利率百分之5計算之利
      息，為有理由，應予准許，至逾此部分之請求，則屬無據
      ，應予駁回。
（六）兩造其餘之攻擊防禦方法及未經援用之證據，經本院斟酌
      後，認為均不足以影響本判決之結果，自無逐一詳予論駁
      之必要，併此敘明。
四、本件原告勝訴部分，依民事訴訟法第436條之20規定，應依
    職權宣告假執行。另依民事訴訟法第436條之23、第436條、
    第392條第2項規定，依被告之聲請，酌定相當之擔保金額，
    宣告被告預供擔保而免為假執行。
五、本件依民事訴訟法第79條、第436條之19條第1項規定，確定
    其訴訟費用額為第一審裁判費1,000元，應由被告負擔100分
    之34即340元，其餘100分之66即660元則由原告負擔。　　
中    華    民    國   111    年    11   月    16     日
                  沙鹿簡易庭  法  官  賴秀雯
以上正本係照原本作成。
如不服本判決，應於送達後20日內，以判決違背法令為理由，向
本院提出上訴狀並表明上訴理由（上訴理由應表明一、原判決所
違背之法令及其具體內容；二、依訴訟資料可認為原判決有違背
法令之具體事實），如於本判決宣示後送達前提起上訴者，應於
判決送達後20日內補提上訴理由書（須附繕本）。如委任律師提
起上訴者，應一併繳納上訴審裁判費。
中　　華　　民　　國　　111 　年　　11　　月　　16　　日
                              書記官  陳任鈞